臺灣板橋地方法院刑事判決　　　　　　100年度交易字第510號
公　訴　人　臺灣板橋地方法院檢察署檢察官
被　　　告　林國華
上列被告因過失傷害案件，經檢察官提起公訴（一百年度偵字第
八九０八號），本院判決如下：
    主  文
林國華無罪。
    理  由
一、公訴意旨略謂：被告林國華於民國一百年二月十三日晚上八
    時四十五分許，駕駛車牌號碼８８７１－ＹＳ號自小貨車，
    沿新北市○○區○○路二段由西往東方向行駛，行經上開路
    段與思源路口欲左轉思源路時，本應注意車前狀況，且依當
    時情形，並無不能注意之情事，然疏未注意及此，而擦撞同
    向行駛欲往復興路、思源路口加油站，由陳志泉所騎乘車牌
    號碼ＢＩＢ－３７８號機車，致陳志泉人車倒地，受有右膝
    挫擦傷及擦傷、左膝挫傷、左右膝關節扭傷之傷害。案經被
    害人陳志泉訴由新北市政府警察局新莊分局移送臺灣板橋地
    方法院檢察署檢察官偵查起訴，因認被告林國華所為，涉犯
    刑法第二百八十四條第一項之過失傷害罪嫌。
二、按刑事訴訟法第三百零八條規定：「判決書應分別記載其裁
    判之主文與理由；有罪之判決並應記載犯罪事實，且得與理
    由合併記載。」同法第三百十條第一款規定：「有罪之判決
    書，應於理由內分別情形記載左列事項：一、認定犯罪事實
    所憑之證據及其認定之理由。」及同法第一百五十四條第二
    項規定：「犯罪事實應依證據認定之，無證據不得認定犯罪
    事實。」揆諸上開規定，刑事判決書應記載主文與理由，於
    有罪判決書方須記載犯罪事實，並於理由內記載認定犯罪事
    實所憑之證據及其認定之理由。所謂認定犯罪事實所憑之「
    證據」，即為該法第一百五十四條第二項規定之「應依證據
    認定之」之「證據」。職是，有罪判決書理由內所記載認定
    事實所憑之證據，即為經嚴格證明之證據，另外涉及僅須自
    由證明事項，即不限定有無證據能力之證據，及彈劾證人信
    用性可不具證據能力之彈劾證據。在無罪判決書內，因檢察
    官起訴之事實，法院審理結果，認為被告之犯罪不能證明，
    而為無罪之諭知，則被告並無檢察官所起訴之犯罪事實存在
    ，既無刑事訴訟法第一百五十四條第二項所規定「應依證據
    認定之」事實存在，因此，判決書僅須記載主文及理由，而
    理由內記載事項，為法院形成主文所由生之心證，其論斷僅
    要求與卷內所存在之證據資料相符，或其論斷與論理法則無
    違，通常均以卷內證據資料彈劾其他證據之不具信用性，無
    法證明檢察官起訴之事實存在，所使用之證據並不以具有證
    據能力之證據為限，是以本件被告既經本院認定無罪，本判
    決即不再論述所援引有關證據之證據能力，合先敘明。
三、復按犯罪事實應依證據認定之，無證據不得認定犯罪事實，
    又不能證明被告犯罪者，應諭知無罪之判決，刑事訴訟法第
    一百五十四條第二項、第三百零一條第一項分別定有明文。
    次按認定不利於被告之事實，須依積極證據，茍積極之證據
    本身存有瑕疵而不足為不利於被告事實之認定，即應為有利
    於被告之認定，更不必有何有利之證據，而此用以證明犯罪
    事實之證據，猶須於通常一般人均不至於有所懷疑，堪予確
    信其已臻真實者，始得據以為有罪之認定，倘其證明尚未達
    到此一程度，而有合理性之懷疑存在，致使無從為有罪之確
    信時，即應為無罪之判決，此有最高法院七十六年臺上字第
    四九八六號、三十年上字第八一六號等判例意旨可資參照。
    而刑事訴訟法第一百六十一條已於九十一年二月八日修正公
    布，其第一項規定：檢察官就被告犯罪事實，應負舉證責任
    ，並指出證明之方法，因此檢察官對於起訴之犯罪事實，應
    負提出證據及說服之實質舉證責任，倘所提出之證據，不足
    為被告有罪之積極證明，或其指出證明之方法，無從說服法
    院以形成被告有罪之心證，基於無罪推定之原則，自應為被
    告無罪判決之諭知，最高法院九十二年臺上字第一二八號判
    例可資參照。又當事人得聲請法院調查證據，而法院為發見
    真實，亦得依職權調查證據，但限於維護公平正義或對被告
    之利益有重大關係之事項為限，修正刑事訴訟法第一百六十
    三條第一、二項定有明文。故法院固得依職權調查證據，但
    並無蒐集證據之義務。蒐集證據乃檢察官或自訴人之職責，
    事實審法院應以調查證據為其主要職責，其調查之範圍，亦
    以審判中所存在之一切證據為限，案內不存在之證據，即不
    得責令法院為發現真實，應依職權從各方面蒐集證據（最高
    法院九十一年度臺上字第五八四六號判決可資參照）。
四、本件公訴人認被告林國華涉犯過失傷害罪嫌，無非依告訴人
    陳志泉之指訴，及有新北市政府警察局新莊分局交通事故調
    查報告表（一）（二）、道路交通事故現場圖、現場暨車損
    照片十六張、路口監視器翻拍照片六張及診斷證明書一紙在
    卷，為其主要之論據。訊據被告林國華固坦承於上揭時地駕
    車與告訴人陳志泉發生碰撞之事實不諱，但堅決否認被訴過
    失傷害之犯行，辯稱：伊駕駛汽車於上開路段綠燈左轉，而
    告訴人係違反機車兩段式左轉之規定，逕自左轉並自後方撞
    及伊汽車右側，伊係正常行駛之車輛，對本案之發生並無過
    失等語。
五、經查：
（一）被告於一百年二月十三日晚上八時四十五分許，駕駛車牌
      號碼８８７１－ＹＳ號自小貨車，沿新北市○○區○○路
      二段由西往東方向行駛，行經上開路段與思源路口欲左轉
      思源路時，右側車身與同向左轉之告訴人陳志泉所騎乘車
      號ＢＩＢ－３７８號機車碰撞，致告訴人陳志泉人車倒地
      ，受有右膝挫擦傷及擦傷、左膝挫傷、左右膝關節扭傷之
      傷害等事實，業據被告供承在卷，核與告訴人陳志泉指訴
      相符，並有交通事故調查報告表（一）（二）、道路交通
      事故現場圖、現場暨車損照片十六張、路口監視器翻拍照
      片六張及診斷證明書一紙在卷可稽，自屬實在。惟上開證
      據僅能證明確有車禍發生之事實，但無解於過失責任之歸
      屬。
（二）查告訴人或告發人之指訴，其目的在使被告受刑事處分，
      是其指訴常有誇大或悖離事實之情形，故告訴人、告發人
      指訴被告犯罪時，除應調查其所訴各節有無瑕疵外，更應
      調查所訴與卷內其他之事證是否相符，始得為論罪科刑之
      依據。本件被告與告訴人於審理中所述二車撞擊時，車輛
      相關位置孰先孰後，陳述不一，各執一詞。告訴人陳志泉
      指訴：伊係直行機車，突遭被告自後方撞及而倒地受傷云
      云；被告則辯稱：伊自復興路左轉往思源路方向，告訴人
      突自後方而來撞擊其右側車門倒地，所以伊下車查看時，
      才質問為何告訴人撞伊等語。是本案首應釐清雙方車行位
      置，始能定過失責任之歸屬。本件告訴人陳志泉所騎機車
      之行進方向，應係自復興路二段「左轉」思源路，非告訴
      人所自陳之「直行」。依卷附現場圖及被告所提現場照片
      顯示，復興路、思源路口係設有機車待轉區路○○○路旁
      亦掛有機慢車兩段式左轉之標誌，機慢車自應先直行至思
      源路慢車道待轉區，再直行思源路，不得逕自左轉甚明，
      是告訴人陳志泉顯有不依標誌、標線行駛之違規事由。然
      其於本院審理中作證，卻矢口否認違規左轉之事實，證稱
      自己係直行車，遭被告自後方追撞云云。而經本院提示相
      關照片、現場圖質以車行方向，始改口承認有違規左轉之
      行為，但仍指稱伊習慣如此騎乘，且大家都如此云云（本
      院一百年七月二十七日審理筆錄第三、四頁），顯見告訴
      人陳志泉之證詞對重要事項隱匿不實，且漠示交通安全法
      規，則其所指訴兩車之撞擊方向、位置，難以遽信，應再
      加研求。
（三）又本院於一百年七月二十七日審理時，當庭勘驗路口監視
      器光碟，發現車禍當時為夜間、雨天，路口車輛往來頻繁
      ，於畫面第五十一秒時，發生本件車禍，但因攝影範圍有
      限，在兩車畫面出現時，被告的車輛在前，告訴人陳志泉
      之機車在被告車輛右邊車門處倒地，在此之前雙方之相關
      位置不明。故本件依卷內既存之證據，除告訴人陳志泉前
      揭之證詞外，無從認定係被告自後方超越告訴人之機車時
      ，因擦撞致告訴人倒地受傷；但告訴人陳志泉之證詞欠缺
      憑信性，難以採信，已如前述。而依錄影光碟內容顯示，
      當時為夜間雨天，車輛往來眾多，汽車之行進反不及機車
      快速、便利，不能排除係告訴人陳志泉騎乘機車逕自違規
      左轉，在超越被告汽車時擦撞車門處而倒地。如此，被告
      對此項自後方而來之違規行為無從防禦，難認有應注意、
      能注意，而未及注意之過失行為。
六、按刑事訴訟採證據裁判原則，認定事實所憑之證據，須於通
    常一般之人均不致於有所懷疑，達到確信其為真實之程度者
    ，始足當之；倘其證明之程度，尚有合理之懷疑存在時，仍
    不能據為被告有罪之認定。又檢察官就被告犯罪事實，應負
    舉證責任，並指出證明之方法，刑事訴訟法第一百六十一條
    第一項亦定有明文，因此，檢察官對於起訴之犯罪事實，應
    負實質之舉證責任。倘其所提出之證據，不足為被告有罪之
    積極證明，或其闡明之證明方法，無從說服法院形成被告有
    罪之心證，基於無罪推定之原則，自應為被告無罪之諭知。
    本件公訴人所舉之諸項證據，僅能證明被告與告訴人之間有
    碰撞，告訴人因此受傷之事實；而能證明被告自後方超車時
    ，未注意車前狀況撞擊告訴人之過失行為，僅有告訴人欠缺
    憑信性之指訴，難以遽信。此外，復查無其他積極證據足資
    證明被告確有公訴意旨所指訴過失傷害之犯行，不能證明其
    犯罪，揆諸前揭說明，自應諭知被告林國華無罪之判決。
據上論斷，應依刑事訴訟法第三百零一條第一項，判決如主文。
本案經檢察官李超偉到庭執行職務。
中    華    民    國   100    年    8     月    31    日
                        刑事第一庭  法  官  鄭水銓
以上正本證明與原本無異。
如不服本判決應於收受判決後十日內向本院提出上訴書狀，並應
敘述具體理由。其未敘述上訴理由者，應於上訴期間屆滿後二十
日內向本院補提理由書（均須按他造當事人之人數附繕本）「切
勿逕送上級法院」。
                                    書記官  洪紹甄
中    華    民    國   100    年    9     月    5     日